臺灣新北地方法院刑事判決　　　　　　110年度審易字第574號
公　訴　人　臺灣新北地方檢察署檢察官
被　　　告　蔡鑫惟




上列被告因詐欺案件，經檢察官提起公訴（110年度偵字第3591
號），被告於本院準備程序中就被訴事實為有罪之陳述，經告知
簡式審判程序之旨，並聽取當事人之意見後，經本院合議庭裁定
由受命法官獨任行簡式審判程序，判決如下：
    主  文
蔡鑫惟犯詐欺得利罪，累犯，處拘役肆拾日，如易科罰金，以新
臺幣壹仟元折算壹日。未扣案之犯罪所得新臺幣壹仟伍佰元沒收
，於全部或一部不能沒收或不宜執行沒收時，追徵其價額。
    事  實
一、蔡鑫惟於民國109 年12月25日晚間10時許，前往新北市○○
    區○○街0 ○00號「子瑜美甲店」，竟意圖為自己不法之利
    益，基於詐欺得利之犯意，明知己無付款之意願及能力，仍
    佯為有資力之人，向店員黃鈺真要求美甲、光療及臉部保養
    服務（價值新臺幣【下同】1,500元)，致黃鈺真陷於錯誤而
    提供服務，蔡鑫惟因而詐得免付上開服務費用之財產上不法
    利益。迨翌日（即26日）凌晨2時5分許，黃鈺真欲向蔡鑫惟
    收取款項時，蔡鑫惟始稱身無現金且藉故拖延，黃鈺真發覺
    受騙，報警處理，而查悉上情。
二、案經黃鈺真訴由新北市政府警察局三重分局報告臺灣新北地
    方檢察署檢察官偵查起訴。
    理  由
一、查本案被告蔡鑫惟所犯係死刑、無期徒刑、最輕本刑為3 年
    以上有期徒刑以外之罪，且非高等法院管轄第一審案件，被
    告於準備程序中就被訴事實為有罪之陳述，經本院告知簡式
    審判程序之旨，並聽取公訴人及被告之意見後，本院合議庭
    裁定由受命法官獨任進行簡式審判程序審理，則本案證據之
    調查，依刑事訴訟法第273條之2規定，自不受同法第159條
    第1項、第161條之2、第161條之3、第163條之1及第164條至
    第170條規定之限制，合先敘明。
二、上開犯罪事實，業據被告於本院準備程序及審理時坦承不諱
    ，核與證人即告訴人黃鈺真於警詢中證述之情節相符（見11
    0年度偵字第3591號卷【下稱偵卷】第21至23頁），並有「
    子瑜美甲店」監視器錄影畫面截圖6張、臺灣新北地方檢察
    署內勤檢察官109年12月26日當庭拍攝之照片1紙、被告申辦
    之中國信託商業銀行帳戶（帳號：000000000000號）開戶資
    料暨交易明細等件附卷可稽（見偵卷第31至33頁、第61頁、
    第73至75頁），足認被告上開任意性自白與事實相符，堪以
    採信。本案事證明確，被告犯行洵堪認定，應依法論科。
三、論罪科刑：
(一)按刑法第339條第1項、第2項分別規定詐欺取財罪及詐欺得
    利罪，前者之行為客體係指財物，後者則指取得債權、免除
    債務、延期履行債務或提供勞務等財物以外之財產上不法利
    益而言（最高法院86年度台上字第3534號、93年度台上字第
    2752號判決可資參照）。查本件被告佯為有資力之人，進而
    詐得告訴人所提供之美甲、光療及臉部保養服務，此等服務
    應屬具有財產上價值之利益。是核被告所為，係犯刑法第
    339條第2項之詐欺得利罪。
(二)查被告前因詐欺及偽造文書等案件，經臺灣士林地方法院以
    107年度湖簡字第254號判決判處有期徒刑2月確定，於108年
    9月7日徒刑執行完畢（接續執行另案而於108年11月6日執行
    完畢出監）等情，有臺灣高等法院被告前案紀錄表1份在卷
    可按，是被告前受有期徒刑執行完畢後，5年以內故意再犯
    本案有期徒刑以上之罪，為累犯。另參照司法院釋字第775
    號解釋意旨，並審酌被告前曾因詐欺案件經法院判處罪刑，
    竟未能記取教訓，再次為本件詐欺犯行，顯然忽視法律禁令
    ，對刑罰反應力薄弱，有延長矯治期間之必要，爰依刑法第
    47條第1項規定，加重其刑。
(三)爰審酌被告無相當資力可在上開店內消費，竟冀望不勞而獲
    ，利用該店店員對人性之信賴而實施詐術，實屬不該，造成
    告訴人受有損失，應予非難；兼衡其高職肄業之智識程度（
    見本院之被告戶籍資料查詢結果）、家庭經濟狀況，暨其犯
    罪之動機、目的、手段、詐取利益價值，及被告犯後終知坦
    承犯行之犯後態度等一切情狀，量處如主文所示之刑，並諭
    知易科罰金之折算標準，以示懲儆。
四、沒收部分：
    查被告所詐得之財產上利益1,500元，屬其犯罪所得，未據
    扣案，亦未實際合法發還告訴人，且無刑法第38條之2第2項
    所定過苛之虞、欠缺刑法上之重要性、犯罪所得價值低微或
    為維持受宣告人生活條件之必要等情形，爰依刑法第38條之
    1第1項前段及第3項之規定宣告沒收，並於全部或一部不能
    沒收或不宜執行沒收時，追徵其價額。
據上論斷，應依刑事訴訟法第273條之1第1項、第299條第1項前
段，刑法第339條第2項、第47條第1項、第41條第1項前段、第38
條之1第1項前段、第3項，刑法施行法第1條之1第1項，判決如主
文。
本案經檢察官劉恆嘉提起公訴，檢察官高智美到庭執行職務。
中    華    民    國   110    年    10    月    13    日
                  刑事第二十五庭  法  官  白光華
以上正本證明與原本無異
如不服本判決，應於判決送達後20日內敘明上訴理由，向本院提
出上訴狀 (應附繕本) ，上訴於臺灣高等法院。其未敘述上訴理
由者，應於上訴期間屆滿後20日內向本院補提理由書「切勿逕送
上級法院」。
                                  書記官  楊貽婷
中    華    民    國   110    年    10    月    13    日
附錄本案論罪科刑法條全文：
中華民國刑法第339條
意圖為自己或第三人不法之所有，以詐術使人將本人或第三人之
物交付者，處5 年以下有期徒刑、拘役或科或併科50萬元以下罰
金。
以前項方法得財產上不法之利益或使第三人得之者，亦同。
前二項之未遂犯罰之。